最高法院刑事判決　　　　　　　　　　　　　　　八十六年度台上字第五一二六號
　　上訴人　陳文久
　　代理人　陳肇宏
　　被　告　乙○○
　　　　　　丁○○
　　　　　　丙○○
　　　　　　戊○○
　　　　　　甲○○
右上訴人因自訴被告等偽造文書案件，不服台灣高等法院中華民國八十五年七月十七
日第二審更審判決 (八十五年度上更(一)字第五五一號，自訴案號：台灣新竹地方法院
八十四年度自字第五十三號) ，提起上訴，本院判決如左：
    主  文
原判決撤銷，發回台灣高等法院。
    理  由
本件原判決引用第一審判決書之記載，係以上訴人在第一審自訴意旨略以：被告乙○
○係國立新竹師範學院社會教育系副教授兼系主任，被告丁○○、丙○○、戊○○、
甲○○係該系教授，均擔任該系教師評審委員會之委員。上訴人陳文久係該系之副教
授，於民國八十三年五月十四日檢具相關資料向該評審委員會提出升等之申請，由被
告等五人共同負責評審。詎被告等於同年六月六日在該校召開之評審會議中，明知上
訴人就「研究進修」項目所提出近五年副教授年資內完成之論文十三篇、時論四十三
篇，由該會送請校外專家評審（以下簡稱外審），經「外審」評審人蔡吉源評定得分
「共計三十分」；此外並無另外一位「外審」專家評審。而被告等竟基於共同之犯意
聯絡，意圖使上訴人不獲升等，於該次會議就上訴人之「研究進修」項目，作成依二
名「外審」專家所評分數（十三分及十六分）平均，得分十四點五分之決議，使上訴
人送審之各項評分總計僅四十七點五分，未達五十分之升等標準，而不予評審通過，
並於八十三年六月十一日登載於渠等以該會名義所製作之書函，通知上訴人，足生損
害於上訴人，因認被告等涉有刑法第二百十三條之罪嫌云云。但經審理結果，認為不
能證明被告等犯罪，因而維持第一審諭知被告等無罪之判決，駁回上訴人在第二審之
上訴，固非無見。
惟查：本案雙方爭執之重點，計有送「外審」時，究竟送一位或二位？若送二位，除
蔡吉源以郵寄外，另外一位究竟以郵寄送交或親送？該另一名「外審」者，是否確有
其人？按採為判決資料之證據，必須與認定之事實相適合，否則即屬證據上理由矛盾
。原判決認定上訴人送請審查之著作，該評審委員會除已郵送一份給「外審」蔡吉源
審查外，另由被告乙○○親送一份給另一名身分保密之「外審」審查，並核對國立新
竹師範學院支付外審專家報酬之「人事費憑證」屬實（見原判決理由三、五），因認
被告等確已將上訴人之著作，送請二名「外審」專家審查。其認定之事實如果無訛，
上訴人送請審查之著作，於送請「外審」時，其中一份郵寄，另一份既由被告乙○○
親送，則郵寄之收據似為一份，非二份。然而訴訟中，國立新竹師範學院向審計部借
調之八十三年十一月份「人事費憑證」，被告乙○○在該支出憑證密封袋上之簽註卻
為：「……二張郵資收據計 102元整」（見原審第三二九五號卷第六十八頁）。則另
一張郵資收據，究係寄送何物﹖原審未予徹查明白，即採為判決之基礎，已有未合。
又當事人在審判期日前，或審判期日，聲請調查之證據，如法院未予調查，又未認其
無調查之必要，以裁定駁回之，或雖經調查，其所得如何不足採取，亦未於判決理由
內予以說明，其所踐行之訴訟程序，自難謂非違法。本件糾紛於起訴前，上訴人曾向
該校申訴評議委員會申訴，經由該申訴評議委員會組成三人小組進行調查，依據該調
查小組成員，即申訴評議委員會主席范文芳教授與上訴人談話之內容，范文芳教授於
調查後曾謂：「他們（指外審者）的服務單位，分別為中央研究院（指蔡吉源）及中
華經濟研究院（指另一名外審者），（評審報告）上面還有他們的職稱，……我看見
他們的職稱與機關還符合專業，……（其中一份是送中華經濟研究院？）是的」（見
本院八十五年度台上字第二六六○號卷第四十二頁背面、第四十六頁、第五十頁背面
錄音譯文）。惟被告乙○○卻供稱另一名「外審」者，非中華經濟研究院人員（見第
一審卷第七十一頁背面）。究竟實情如何？事實不明，而上訴人已於第一審法院即提
出上開錄音證據（見第一審卷第七十四頁背面、第七十八頁背面證(一)），並於原審請
求調查上開證據（見原審更(一)卷第三十八頁背面、第三十九頁），原審未予徹查明白
，復未於判決理由內說明不予調查之理由，即遽行判決，亦有應於審判期日調查之證
據而未予調查之違法。上訴意旨執以指摘原判決不當，非無理由，應認仍有發回更審
之原因。
據上論結，應依刑事訴訟法第三百九十七條、第四百零一條，判決如主文。
中      華      民      國    八十六    年      八      月    二十八    日
                              最高法院刑事第一庭
                                  審判長法官  黃  雅  卿
                                        法官  楊  文  翰
                                        法官  陳  正  庸
                                        法官  陳  世  雄
                                        法官  陳  炳  煌
      右正本證明與原本無異
                                              書  記  官
中      華      民      國    八十六    年      九      月      三      日
